【裁判字號】    97,訴,2003
【裁判日期】    971009
【裁判案由】    加重強盜等
【裁判全文】
臺灣臺中地方法院刑事判決              97年度訴字第2003號
公  訴  人  臺灣臺中地方法院檢察署檢察官
被      告  丁○○
                    現於臺灣臺中看守所羈押中
指定辯護人  本院公設辯護人  乙○○
上列被告因加重強盜等案件，經檢察官提起公訴（97年度偵字第
10326號），本院判決如下：
    主    文
丁○○攜帶兇器竊盜，處有期徒刑肆月，扣案之西瓜刀壹支沒收
；又攜帶兇器強盜，處有期徒刑貳年貳月，扣案之西瓜刀壹支沒
收；又行使偽造私文書，足以生損害於他人，處有期徒刑參月，
未經扣案之信用卡簽帳單之特約商店存根聯上，偽造「張佩甄」
之署押參枚，及扣案之短褲貳件、衣服陸件，均沒收之；又攜帶
兇器強盜未遂，處有期徒刑貳年，扣案之西瓜刀壹支沒收。應執
行有期徒刑肆年柒月，扣案之西瓜刀壹支沒收，未經扣案之信用
卡簽帳單之特約商店存根聯上，偽造「張佩甄」之署押參枚，及
扣案之短褲貳件、衣服陸件，均沒收之。
    犯罪事實
一、丁○○意圖為自己不法之所有，於 (一)民國97年4月24日晚
    間8時5分許，攜帶客觀上足供兇器使用之西瓜刀1支，至臺
    中市○○區○○路35巷1號之「全聯福利社」之員工休息室
    前之置物櫃處，竊取該店員工庚○○所有置放在該休息室置
    物櫃之花旗銀行信用卡 (卡號：0000000000000000號) 1 張
    得逞。(二) 嗣於同日晚間8時26分許，丁○○在前開員工休
    息室內，見該店員工甲○○走進辦公室，復意圖為自己不法
    之所有，持上開西瓜刀，尾隨甲○○進入該辦公室內，並將
    該西瓜刀抵住甲○○之腰際，喝令甲○○開啟金庫及將現金
    放入預先準備之手提袋內，以此強暴、脅迫之方式，至使甲○○心生畏懼而不能抗拒，強取現金新臺幣 (下同) 535,47
    5元得逞。(三) 丁○○又基於偽造文書及詐欺之犯意，於同
    日晚間9時26分許、9時32分許及9時57分許，接續持前揭竊
    得之信用卡，前往位在臺中市○區○○路3段104號1樓之「
    NET 」及緊鄰之102號1樓之「HANG TEN」服飾店，偽以庚○○之名義，並分別偽簽「張佩甄」 (其中「佩」字應係誤繕
    )之署名計3枚於中國信託商業銀行簽帳單上，偽造用以表示
    庚○○本人刷卡消費意思之私文書，持以行使交予前述「NE
    T」及「HANG  TEN」服飾店之店員，以供核對信用卡背面之
    簽名，致各該店員誤認係庚○○本人消費而陷於錯誤，分別
    交付衣服及褲子等商品予丁○○，消費金額分別為1,880元
    、2,070元及2,729元，且使上開銀行於各該特約商店請款時
    ，代為墊付消費款項予該等服飾店，足以生損害於庚○○、
    花旗銀行及上述服飾店確認持卡人身分之正確性。(四)丁○○另意圖為自己不法之所有，於同年月25日晚間8時33分許
    ，持上開西瓜刀，至臺中市○區○○路66號之「全聯福利社
    」之進貨區，並將該西瓜刀架在該店員工己○○之脖子上，
    喝令己○○交付金庫鑰匙及在進貨區四週試圖開門尋找金庫
    所在，以此強暴及脅迫之方式，至使己○○心生畏懼而不能
    抗拒，嗣因聽聞己○○陳稱：伊家中有小孩，不要為難伊之
    情，即對己○○稱：你也不要為難伊，讓伊出去，伊會請人
    開門讓你出去等語後，而己意中止逃離現場未能得逞。嗣經
    警調閱、比對前述「全聯福利社」及路口監視器畫面暨車籍
    資料，發現上揭犯罪事實（四）係丁○○所為後，於同年月
    29日晚間11時10分許，持臺灣臺中地方法院檢察署檢察官所
    核發之拘票，在彰化縣彰化市○○路309巷口，將之拘提到
    案，並至臺中火車站右側男廁所內扣得其所有之西瓜刀1支
    。丁○○於有偵查犯罪職權之機關或人員發覺上開犯罪事實
    ( 一)、(二)、(三)犯罪之前，於97年4月30日在警詢調查中
    主動向警方坦認有上開犯罪事實 (一)、(二)、(三) 而自首
    ，且主動接受裁判，並在彰化縣彰化市○○路309巷21號丁○○住處扣得其所有非供本案犯罪用之側背包（咖啡色）1
    只、藍色牛仔褲1件、粉紅色PL衫1件、黑色夾克1件、黑色
    NIKE球鞋1雙，及因犯上開犯罪事實 (三) 所得之短褲2件、
    衣服6件，暨其因犯上開犯罪事實 (二) 而取得之現金459,0
    00元(業已發還甲○○)。
二、案經臺中市警察局第二分局報請臺中地方法院臺中檢察署檢
    察官偵查起訴。
    理    由
一、按被告以外之人於審判外之言詞或書面陳述，除法律有規定
    者外，不得作為證據，刑事訴訟法第159條第1項定有明文，
    此即學理上所稱「傳聞證據排除法則」。被告以外之人於偵
    查中向檢察官所為之陳述，除顯有不可信之情況者外，得為
    證據；被告以外之人於審判外之陳述，雖不符同法第159條
    之1至第159條之4之規定，而經當事人於審判程序同意作為
    證據，法院審酌該言詞陳述或書面陳述作成時之情況，認為
    適當者，亦得為證據。當事人、代理人或辯護人於法院調查
    證據時，知有第159條第1項不得為證據之情形，而未於言詞
    辯論終結前聲明異議者，視為有前項之同意，亦為同法第
    159之1第2項及第159條之5所分別明定。而鑒於採用傳聞證
    據排除法則之重要理由之一，係因傳聞證據未經當事人之反
    詰問予以覈實，若當事人願放棄對原供述人之反對詰問時，
    原則上即可承認該傳聞證據之證據能力，而揆諸我國刑事訴
    訟法第159條之5之立法理由，除參照前述傳聞證據排除法則
    之基本法理外，亦參考日本刑事訴訟法第326條之立法例，
    查日本刑事審判實務之運作，有關檢察官及被告均同意作為
    證據之傳聞書面材料或陳述，可直接援引該國刑事訴訟法第
    326條作為傳聞例外之法律依據，僅在檢察官與被告不同意
    之情況下，乃須根據其他傳聞例外規定俾以斟酌該等書面材
    料或陳述是否具有證據能力，在當事人間無爭執之案件中，
    傳聞證據基本上均可依據前引規定提出於法院使用。據此，
    我國刑事訴訟法第159條之5之適用應可作同上之解釋，本件
    證人即被害人庚○○、甲○○、己○○於警詢時所指證之情
    節，固為被告以外之人在審判外之陳述，均屬傳聞證據，惟
    被告及其指定辯護人就前開審判外之陳述，迄於言詞辯論終
    結前，對於該等證詞之證據能力均未為異議之聲明，而本院
    審酌彼等陳述作成時之情況，核無違法取證及證明力明顯過
    低而顯有不可信之瑕疵及情況，亦認為以之作為證據為適當
    ，故依上開規定及說明，前開證人等人之陳述自得作為證據
    ，合先敘明。
二、訊據被告丁○○對於上揭犯罪事實均坦承不諱，核與證人即
    被害人庚○○、甲○○、己○○於警詢時所指證之情節相符
    ，且有贓物認領保管單1張、刑案現場圖2張、臺中市警察局
    刑案現場採證照片18張、監視器畫面翻拍照片9張、被告住
    處及臺中火車站右側男廁所查扣證物照片共14張、美商花旗
    銀行客戶交易明細一覽表1張、中國信託商業銀行信用卡簽
    帳單影本3份等附卷可稽，堪認被告之自白與事實相符，本
    件事證明確，其犯行應堪認定。
三、按對於未發覺之罪自首而受裁判者，得減輕其刑，刑法第62
    條前段定有明文；所謂自首，係以犯人在犯罪未發覺之前，
    向該管公務員申告犯罪事實，而受裁判為已足，且犯罪人在
    其犯罪未發覺前，向該管公務員告知其犯罪，不以自動到案
    向該管公務員告知為必要，即因其他犯罪受追問時，告知其
    未發覺部分之犯罪，而接受審判，仍不失為刑法上之自首。
    犯人在犯罪未發覺之前，向檢察官或司法警察官告知其犯罪
    ，而不逃避接受裁判，即與刑法第62條規定自首之條件相符
    ，不以言明自首並願受裁判為必要，又該條所謂未發覺之罪
    ，固非以有偵查犯罪權之機關或人員確知其人犯罪無誤為必
    要，而對於其發生嫌疑時，即得謂為已發覺；但此項對犯人
    之嫌疑，仍須有確切之根據得為合理之可疑者，始足當之，
    若單純主觀上之懷疑，要不得謂已發生嫌疑，最高法院88年
    度臺上字第210號判決、最高法院85年臺上字第4908號判決
    可資參照。本件關於被告所犯上開犯罪事實一 (一) 、(二)
    、(三) 之案件，經當時詢問前開犯罪事實一 (四)案件之承
    辦警員蔡清鋒到庭具結證述：伊自案發地即臺中市○區○○
    路66號周遭調閱監視器錄影畫面，得知被告所使用之機車，
    再調閱車籍資料，而知悉上開犯罪事實一 (四) 之案件，關
    於犯罪事實一 (一)、(二)、(三) 之案件，伊僅知道有犯罪
    事實一 (二) 之強盜案，但完全不知嫌疑人係誰，伊係依據
    辦案手法，由同仁在現場先以試探性的問題詢問被告，被告
    有坦承涉犯上揭犯罪事實一 (一)、(二)、(三) 之強盜、竊
    盜、盜刷信用卡等案件，在被告坦承犯下上開犯行之前，並
    沒有證據證明被告犯罪等語（見本院卷頁91至91反），應認
    為在承辦警員蔡清鋒口頭詢問被告有無涉犯上揭犯罪事實一
    ( 二) 之強盜案件，而被告坦承犯案前，僅係其主觀上單純
    之懷疑，且本院審閱證人蔡清鋒所製作之警詢筆錄內容記載
    ：「 (問：現場拘提狀況如何？) 答：警方於上述時地出示
    證件攔查我，並告知我來意詢問我是否有涉嫌一件97年4月
    25  日20時30分許的刑案，當時我見警方手握我犯案時的監
    視器畫面照片自知難逃警方查緝，我當場向警方坦承犯案，
    並一併向警方坦承犯下97年4月24日20時30分許，臺中市○○區○○路35巷1號 (全聯福利社) 竊盜及強盜案、97年4月
    24日21時57分，臺中市○區○○路三段102號1樓偽造文書案
    （盜刷信用卡）、97年4月24日21時26分及97年4月24日21時
    32分，臺中市○區○○路三段104號1樓偽造文書案（盜刷信
    用卡）等案件」之情，足見被告係在受犯罪事實一 (四) 之
    關於拘捕狀況詢問時，即坦承並告知丙○○○○上開尚未發
    覺之犯罪事實一 (一)、(二)、(三) 等犯罪，而接受審判，
    依前揭最高法院判決意旨，被告就上開犯罪事實一 (一)、(
    二) 、(三)等犯罪，自均符合刑法上自首之要件，合先敘明
    。
四、按刑法第321條第1項第3款之攜帶兇器竊盜罪，係以行為人
    攜帶兇器竊盜為其加重條件，此所謂兇器，其種類並無限制
    ，凡客觀上足對人之生命、身體、安全構成威脅，具有危險
    性之兇器均屬之，且祇須行竊時攜帶此種具有危險性之兇器
    為已足，並不以攜帶之初有行兇之意圖為必要 (最高法院79
    年臺上字第5253號判例意旨參照) ；本件被告所使用之西瓜
    刀1 支屬金屬材質，足以為殺傷人之生命、身體之器械，要
    係具有危險性之兇器無誤。另按刑法第328條第1項所稱之「
    強暴」，指對人之身體，且足以抑制他人抵抗程度之有形力
    之行使，亦即直接或間接對於人之身體施以暴力，壓制被害
    人之抗拒，至於是否「不能抗拒」，除應考量行為人所實施
    之不法手段是否足以抑制通常人之抗拒，使之喪失自由意思
    外，並應就被害人之年齡、性別、性格、體能及當時所處環
    境等因素，加以客觀之考察，以為判別標準（最高法院88年
    度臺上字第2132號判決可資參照）；本件被告為上開犯罪事
    實一 (二)、(四)所示之犯行時，係攜帶前開西瓜刀1支為之
    ，且其以該西瓜刀抵住被害人甲○○之腰際及被害人己○○
    之頸部，自均足以抑制被害人之意思自由，而達不能抗拒之
    程度。又持卡人在信用卡簽帳單上之持卡人簽名欄內簽名為
    署押後交還特約商店，從形式上觀察，已足以表示係持卡人
    確認簽帳單上記載之交易標的及金額，並向發卡銀行請求撥
    付消費款項予特約商店之旨，是該簽帳單含有收據及請款單
    之性質，係屬刑法第210條之私文書。故核被告上開犯罪事
    實一 (一)、(二)、(三)所為，係犯刑法第321條第1項第3款
    之攜帶兇器竊盜、同法第330條第1項之攜帶兇器強盜、同法
    第216條、第210條之行使偽造私文書罪、同法第339條第1項
    之詐欺取財罪。被告於上開中國信託商業銀行簽帳單3張簽
    寫「張佩甄」之署押3次，各該偽造署押之行為，均為各該
    偽造私文書行為之一部。被告偽造私文書（在信用卡簽帳單
    簽名）之低度行為，為行使之高度行為所吸收，不另論罪。
    被告在佯購物品時，先後3次行使上開偽造信用卡簽帳單，
    係密切接近之時間，在同一地點實施，侵害同一之法益，各
    行為之獨立性極為薄弱，依一般社會健全觀念，在時間差距
    上，難以強行分開，在刑法評價上，以視為數個舉動之接續
    施行，合為包括之一行為予以評價，屬接續犯。被告所為前
    開犯罪事實一 (三) 之行使偽造文書行為目的在於詐取財物
    ，應認係一犯罪行為，法律上亦應以一行為評價處罰，較為
    適當，故被告以一行為犯行使偽造私文書及詐欺取財罪之數
    罪，為想像競合犯，應從一重論以行使偽造私文書罪。核被
    告犯罪事實一 (四)所為係犯刑法第330條第2項、第1項之攜
    帶兇器強盜未遂罪。又按已著手於犯罪之實行，而因己意中
    止犯罪者，為刑法上所謂中止未遂犯，且刑法第26條條前段
    之障礙未遂犯與同法第27條之中止未遂犯，二者之區分，端
    在應依經驗法則加以觀察，以其性質是否對犯罪行為之既遂
    予以通常之妨礙，為其決定之準據；倘行為人未能完成犯罪
    之原因，係出於外部之妨礙，此妨礙在一般經驗上認屬通常
    現象，亦即該一定之原因致未能完成犯罪係可預期之結果者
    ，即屬障礙未遂犯，反之，如未能完成犯罪之原因，係出於
    行為人主觀上之心理妨礙而任意中止或防止其結果之發生，
    此妨礙非出於外部，依一般經驗法則予以觀察，非屬通常現
    象，亦即因該一定之原因，並無期待可能必將中止犯罪或防
    止犯罪結果之發生者，方屬中止未遂犯，縱非出於犯意之拋
    棄，或事實上另有外部物質上之妨礙存在而為行為人所不及
    知者，仍不失為中止未遂犯之性質，此亦有最高法院89  年
    度臺上字第3009號判決意旨可資參考；經查，本件證人己○○於本院審理時到庭證述：伊當時坐在收貨處辦公室的電腦
    前，被告進來拿著西瓜刀，一隻手拉住伊的手，一隻手持西
    瓜刀放在伊的脖子處，向伊要金庫的鑰匙，伊對被告說鑰匙
    在另一個同事身上，金庫在賣場，嗣被告將伊拉到收貨處旁
    可通往樓上階梯的門邊，但門壞掉，被告要伊打開該處的門
    ，伊試了很多次都無法打開，被告再將伊拉到收貨處另一個
    門，打開門後有一個壞掉的電梯，被告又將伊拉到收貨處的
    鐵門，但鐵門是遙控的，線路已斷無法打開，最後被告將伊
    拉回收貨處一開始打開的門邊，伊向被告說家裡有小孩，不
    要為難伊，被告說要伊也不要為難他，讓他出去，他會在經
    過收銀台時，告訴收銀小姐說伊被關在裡面，請收銀小姐幫
    伊開門，之後伊就被被告鎖在電梯壞掉處的門裡面之堆貨空
    間處等語（見本院卷頁92至92反），足見依當時被告以西瓜
    刀架在被害人己○○脖子上喝令其交付金庫鑰匙及帶領至金
    庫處所之客觀情形，被害人己○○顯係處於不能抗拒之弱勢
    與不利的狀態，雖被告喝令被害人己○○帶領打開通往樓上
    的門均未能打開上樓，及證人己○○亦證稱：被告可能認為
    伊說謊及金庫不可能在賣場、可能在二樓，故只想將伊拉到
    二樓之情 (見本院卷頁93) ，但如前所述，被害人己○○既
    已向被告表示金庫在賣場及鑰匙未在身上之情，則被告倘果
    欲續行其強盜犯行，依通常經驗，應可持續其以西瓜刀架著
    被害人己○○之行為至前方賣場，以令被害人己○○或其他
    人交付金庫鑰匙及告知金庫所在，尚未有令被告未能完成犯
    罪之障礙事實存在，然被告於聽聞被害人己○○告知有小孩
    要扶養，不要為難伊之事，即對被告稱其亦不要為難他、讓
    他離開，而中止上揭強盜犯行離開現場，依前開說明，被告
    應係屬因已意而中止其強盜之行為，自應構成中止未遂犯，
    而依刑法第27條第1項前段之規定，減輕其刑，另被告雖並
    未爭執其在警詢中供稱「金庫在前面無法強盜財物」之情 (
    見本院卷頁58反) ，惟本院審閱被告於警詢時係陳稱：「並
    跟我說她有很多小孩要我不要傷害她，我當時心軟又想說金
    庫在前面無法強盜財物，才想說要從後門離開」等語（見警
    卷頁8)，依其供述之全文意旨觀之，仍應認定被告係出於己
    意而中上開強盜之犯行，故蒞庭檢察官聲請勘驗警詢錄音帶
    ，核無必要，且蒞庭檢察官認係屬障礙未遂，容有誤會，均
    附此敘明。被告所犯上開加重竊盜既遂罪、加重強盜既遂罪
    、行使偽造私文書罪及加重強盜未遂罪4罪，其犯意各別，
    行為互殊，應予分論併罰。又如上開三所述，被告於警方尚
    未發現上開犯罪事實一 (一)、(二)、(三) 所示之加重竊盜
    、加重強盜、行使偽造私文書等犯行前，向警方自首犯罪而
    接受裁判，爰依刑法第62條前段規定，減輕其刑。另本院審
    酌被告強盜犯罪過程中，並無實際加害被害人生命、身體之
    行為，以及被告將其自首所犯上開犯罪事實一 (二) 之強盜
    犯行所得餘款459,000元全數交還予全聯福利社，此有贓物
    認領保管單1張在卷足憑，且被害人甲○○到庭陳稱：伊受
    的創傷很重，但被告願意誠心誠意悔改，伊願意原諒被告之
    情 (見本院卷頁58反) 、被害人己○○到院陳稱其對科刑部
    分沒有意見，尊重法院的看法等語 (見本院卷頁94反) ，而
    本件加重強盜之法定最輕本刑為7年以上有期徒刑，情輕而
    法重，在客觀上足以引起一般同情，本院基於衡平原則，認
    為處以法定最輕刑度尤嫌過重，其犯罪之情狀顯堪憫恕，爰
    依刑法第59條之規定，遞酌減其刑。爰審酌被告前未有前科
    紀錄，素行良好，暨其犯罪之動機、目的、手段、犯罪所得
    ，並被告於本件審理時，坦白認罪，甚表悔意，極為自責，
    態度良好等一切情狀，各量處如主文所示之刑，並定其應執
    行之刑，以示懲儆。末扣案之西瓜刀1支，乃被告所有且供
    其犯罪所用之物，業據被告供承在卷，爰依刑法第38條第1
    項第2款之規定宣告沒收；扣案之短褲2件、衣服6件，經被
    告陳明為其所有，並因犯罪所得之物，爰依刑法第38條第1
    項第3款之規定宣告沒收；未經扣案之簽帳單3張，因分別交
    付「NET」及「HANG  TEN」服飾店收受，業非被告所有，自
    不應為沒收之諭知，惟其上持卡人簽名欄內偽造「張佩甄」
    之署押3枚，雖未扣案，但無證據證明確定不存在，不問屬
    於被告與否，爰依刑法第219條之規定，併予諭知沒收。另
    扣案之側背包（咖啡色）1只、藍色牛仔褲1件、粉紅色PL衫
    1 件、黑色夾克1件、黑色NIKE球鞋1雙，雖經被告陳明為其
    所有，然並非供本件犯罪所用之物，爰不予宣告沒收，併此
    敘明。
據上論斷，應依刑事訴訟法第299條第1項前段，刑法第321條第
1項第3款、第330條第1項、第2項、第216條、第210條、第339條
第1項、第55條、第27條第1項、第62條、第59條、第38條第1項
第2、3款、第219條、第51條第5款，刑法施行法第1條之1第1項
、第2項前段，判決如主文。
本案經檢察官戊○○到庭執行職務。
中    華    民    國    97    年    10    月    9    日
                    刑事第三庭  審判長法  官  周瑞芬
                                      法  官  陳思成
                                      法  官  楊曉惠
上正本證明與原本無異。
如不服本判決，應於收受送達後10日內向本院提出上訴書狀（應
敘述具體理由並附繕本）。
上訴書狀如未敘述理由，應於上訴期間屆滿後20日內補提理由書
於本院。
                                      書記官  陳玲誼
中    華    民    國    97    年    10    月    9    日
附錄論罪科刑法條
刑法第321條
犯竊盜罪而有左列情形之一者，處6月以上、5年以下有期徒刑：
一  於夜間侵入住宅或有人居住之建築物、船艦或隱匿其內而犯
    之者。
二  毀越門扇、牆垣或其他安全設備而犯之者。
三  攜帶兇器而犯之者。
四  結夥三人以上而犯之者。
五  乘火災、水災或其他災害之際而犯之者。
六  在車站或埠頭而犯之者。
前項之未遂犯罰之。
刑法第216條
行使第二百十條至第二百十五條之文書者，依偽造、變造文書或
登載不實事項或使登載不實事項之規定處斷。
刑法第210條
偽造、變造私文書，足以生損害於公眾或他人者，處五年以下有
期徒刑。
刑法第339條
意圖為自己或第三人不法之所有，以詐術使人將本人或第三人之
物交付者，處五年以下有期徒刑、拘役或科或併科一千元以下罰
金。
以前項方法得財產上不法之利益或使第三人得之者，亦同。
前二項之未遂犯罰之。
刑法第330條第1項：
犯強盜罪而有第321條第1項各款情形之一者，處7年以上有期徒
刑。
前項之未遂犯罰之。


司法院資訊處製作；財團法人民間司法改革基金會備份。
